【裁判字號】    92,易緝,98
【裁判日期】    920528
【裁判案由】    詐欺
【裁判全文】
臺灣高雄地方法院刑事判決                          九十二年度易緝字第九八號
    公  訴  人  臺灣高雄地方法院檢察署檢察官
    被      告  丙○○
右列被告因詐欺案件，經檢察官提起公訴（九十一年度偵字第一六六○七號），本院
判決如左：
    主  文
丙○○幫助意圖為自己不法之所有，以詐術使人將本人之物交付，累犯，處有期徒刑
肆月，如易科罰金，以佰元折算壹日。
    事  實
一、丙○○前因違反麻醉藥品管理條例案件，經本院於民國八十七年一月十九日以八
    十六年度易字第八六三一號判處有期徒刑三月並緩刑二年確定，嗣因撤銷緩刑，
    甫於八十七年十二月十五日易科罰金執行完畢，詎仍不知悔改，其明知姓名年籍
    不詳綽號「大頭」之成年男子出資收集不特定人之金融機構帳戶存摺之目的在於
    利用為財產犯罪以取得贓款及掩飾犯行所用，竟仍基於幫助他人實施詐欺犯罪之
    犯意，而受該綽號「大頭」之成年男子所託，於九十年十一月二十三日下午四時
    許，在高雄市鼓山區○○○路「阿英檳榔攤」內，以新台幣（下同）三千元之代
    價向丁○○借用其個人開立之鼓山郵局局號000000－0號、帳號0000
    00－0號帳戶之存摺及印鑑章暨金融卡後，再提供予該綽號「大頭」之人使用
    。嗣該不詳姓名綽號「大頭」之人果於九十一年一月十日偽以鉅盛科技股份有限
    公司名義寄發給不知情之乙○○一份中獎信函，詐稱乙○○已中獎，經乙○○依
    函載電話與該公司自稱「陳主任」之成年男子聯絡後，對方即給予乙○○上開丁○○之鼓山郵局帳號，並訛稱欲辦理兌獎需先匯款繳交稅金，使乙○○不疑有詐
    ，遂於同年一月十四日依指示匯款七萬五千二百元至上開丁○○之帳戶中，待乙○○於匯款後該公司便立即與之聯絡，復佯稱須先加入會員並匯款至該公司始能
    領獎，乙○○並於同日另匯款七萬元至毛玉雯所有之郵局帳戶中（該帳戶之存摺
    及印鑑章均於九十年八、九月間即已遺失），嗣於乙○○匯款後因未能領取獎金
    ，始知受騙，遂報警處理而循線查知上情。
二、案經高雄市政府警察局鼓山分局移送臺灣高雄地方法院檢察署檢察官偵查起訴。
    理  由
一、訊據被告丙○○矢口否認右揭幫助詐欺犯行，辯稱：當日伊在阿英檳榔攤內聊天
    ，伊朋友「甲○○」正好來找伊要借存摺，伊沒有借給甲○○後，甲○○就向在
    檳榔攤內之丁○○、戊○○二人借，因丁○○及戊○○二人均不認識甲○○，只
    認識伊所以就說是伊向他們借存摺，伊並無向其二人借存摺，亦不知丁○○之存
    摺被借來當作詐騙之工具云云。經查：
（一）被害人乙○○於九十一年一月十日接獲一封由鉅盛科技股份有限公司寄發之信
      函，函附一張中獎說明及私人認證密碼單，經乙○○依信函所載電話與該公司
      聯絡後，該公司自稱「陳主任」不詳姓名之人即向被害人佯稱須至高雄辦理兌
      獎事宜，因被害人沒空親自辦理兌獎，該「陳主任」之人即給予被害人前揭丁○○之鼓山郵局帳號（局號000000－0號、帳號000000－0號）
      ，並要求乙○○先匯款至上開帳號內以便領取獎金，被害人乙○○不疑有詐，
      遂於同年一月十四日在台中縣大甲鎮○○路廟口郵局依指示匯款七萬五千二百
      元至上開丁○○之帳戶中，於匯款後該公司立即與之聯絡，復佯稱須先加入會
      員並匯款至該公司始能領獎，被害人並於同日再匯款七萬元至毛玉雯所有之郵
      局帳戶中，然於匯款後未能領取獎金始知遭詐騙之事實，業據被害人乙○○於
      警訊時指訴甚詳，並有郵政國內匯款執據二紙、鉅盛科技股份有限公司中獎說
      明及私人認證密碼單各一紙、丁○○前揭鼓山郵局帳號最近交易詳情及毛玉雯
      前揭郵局帳戶每日活動存提詳情表各一紙附卷可稽，而依上開丁○○之鼓山郵
      局帳號最近交易詳情查詢單所示，被害人於九十一年一月十四日以郵政匯款方
      式所匯入上開丁○○帳戶之款項，當日旋遭人提領，足證前開丁○○之鼓山郵
      局帳戶確已遭該不詳姓名自稱「陳主任」之人用以當作詐騙被害人所得之匯款
      帳戶甚明。
（二）被告於前揭時地係受一名不詳姓名綽號「大頭」之成年男子所託，以三千元之
      代價向丁○○借用其開立之上開鼓山郵局帳戶，丁○○並將該帳戶之存摺、印
      鑑章及金融卡交予被告之事實，除據被告於警訊中供承在卷外，並經證人丁○○於警偵訊及本院初次調查中一致證述明確在卷（見偵查卷第十五頁、本院九
      十一年十月二十四日訊問筆錄），雖被告嗣於偵訊及本院審理中均翻異前詞辯
      稱：伊並未向丁○○借用上開帳戶，而係伊朋友甲○○所借云云，及證人丁○○於本院審理中嗣後改稱：當天係一位不認識之男子向伊借用存摺，並不是被
      告，該名男子應該是被告之友人甲○○云云。然查，被告前於警訊初供時已明
      確供承係受一名不詳姓名綽號「大頭」之成年男子委託而向丁○○借用上開郵
      局帳戶等情，且丁○○與被告、甲○○二人並不相識，亦無仇恨及糾紛，業經
      被告及丁○○二人供明在卷，設被告若無向丁○○借用存摺而係其友人甲○○
      所借用，衡情證人丁○○焉有於偵審中均堅指係被告向其借用存摺而非甲○○
      之理，參以證人丁○○、戊○○二人均係於被告經本院緝獲後，方突然一致翻
      異前詞而均改稱係一位不認識之人應該是被告所稱之甲○○向其二人借用存摺
      等情節，足認證人丁○○前揭嗣後所為之供述，顯係事後附和被告之供詞，並
      不足為被告有利之認定，而與被告前揭所辯云云，均非真實而不足採信，是故
      ，被告有向丁○○借用上開郵政帳戶存摺之事實，堪可認定。
（三）按金融帳戶為個人理財之工具，一般人向金融機構開設帳戶，並無任何法令之
      限制，只須提出身分證、印章即可辦理開戶申請，此為眾所週知之事實，則依
      一般人之社會生活經驗，苟見他人不以自己申請開立帳戶而出資蒐集不特定之
      帳戶使用，衡情當明知對於收集之帳戶乃係被利用為與財產有關之犯罪工具。
      而被告係一位心智健全之成年人，對此當無不知之理，其竟受託出價徵求丁○○之上開帳戶而提供帳戶以供收集帳戶之人使用，應足認被告明知該帳戶係供
      他人用於財產犯罪而供存入某筆資金後，再行領出之用，且該筆資金之存入及
      提領過程係有意隱瞞其流程及行為人身份曝光之用意，而仍提供該帳戶供該綽
      號「大頭」之人詐財之用，是以被告顯有幫助該綽號「大頭」之人實施詐欺犯
      罪之故意甚明。
（四）綜上各節以觀，足見被告所辯云云，無非卸責之詞，不足採信。本案事證明確
      ，被告幫助詐欺之犯行，堪以認定
二、核被告所為，係犯刑法第三百三十九條第一項詐欺取財罪之幫助犯。被告係以幫
    助他人犯罪之意思，而收集他人之帳戶存摺參與詐欺犯罪構成要件以外之行為，
    係幫助犯，應從刑法第三十條第二項之規定依正犯之刑減輕之。公訴意旨認被告
    與該不詳姓名綽號「大頭」之人係共同正犯云云，然並查無證據足資證明被告與
    該綽號「大頭」之人就本件詐欺犯罪之實施，有何犯意之聯絡及構成要件行為之
    分擔，是公訴意旨尚有未洽，附此敘明。又被告前因違反麻醉藥品管理條例案件
    ，經本院判處有期徒刑三月並緩刑二年確定，嗣因撤銷緩刑而於八十七年十二月
    十五日易科罰金執行完畢之事實，有臺灣高等法院被告全國前案紀錄表、臺灣高
    雄地方法院檢察署刑案資料查註表各一份在卷可按，其受有期徒刑之執行完畢後
    ，五年內再犯本件有期徒刑以上之罪，為累犯，應依刑法第四十七條規定加重其
    刑，並先加後減之。爰審酌被告幫助他人收集金融帳戶並提供予他人詐騙錢財，
    助長詐欺犯罪集團詐騙財物之犯罪風氣，且犯後並未供承犯情，惟念其所得獲利
    應不多，及其他一切情狀，量處如主文所示之刑，併諭知易科罰金之折算標準，
    以資懲儆。
據上論斷，應依刑事訴訟法第二百九十九條第一項前段、刑法第三百三十九條第一項
、第三十條第二項、第四十七條、第七十一條第一項、第四十一條第一項前段，罰金
罰鍰提高標準條例第一條前段、第二條，判決如主文。
本案經檢察官沈志成到庭執行職務。
中      華      民      國      九十二      年    五    月    二十八    日
                                  臺灣高雄地方法院刑事第二庭
                                      審判長法  官    莊崑山
          法  官    柯彩燕
                                            法  官    吳俊龍
右正本證明與原本無異。
如不服本判決，應於判決送達後十日內，向本院提出上訴狀。
                                            書記官    許麗珠
中      華      民      國      九十二      年    五    月    二十八    日
附錄本案論罪法條：
刑法第三百三十九條
意圖為自己或第三人不法之所有，以詐術使人將本人或第三人之物交付者，處五年以
下有期徒刑、拘役或科或併科一千元以下罰金。
以前項方法得財產上不法之利益或使第三人得之者，亦同。
前二項之未遂犯罰之。


司法院資訊處製作；財團法人民間司法改革基金會備份。
